【裁判字號】    99,台上,7718
【裁判日期】    991209
【裁判案由】    違反毒品危害防制條例
【裁判全文】
最高法院刑事判決            九十九年度台上字第七七一八號
上  訴  人  張德華
上列上訴人因違反毒品危害防制條例案件，不服台灣高等法院花
蓮分院中華民國九十九年十月十一日第二審判決（九十九年度上
訴字第二一０號，起訴案號：台灣花蓮地方法院檢察署九十九年
度偵字第一八四四號），提起上訴，本院判決如下：
    主  文
上訴駁回。
    理  由
按刑事訴訟法第三百七十七條規定，上訴於第三審法院，非以判
決違背法令為理由，不得為之。是提起第三審上訴，應以原判決
違背法令為理由，係屬法定要件。如果上訴理由書狀並未依據卷
內訴訟資料，具體指摘原判決不適用何種法則或如何適用不當，
或所指摘原判決違法情事，顯與法律規定得為第三審上訴理由之
違法情形，不相適合時，均應認其上訴為違背法律上之程式，予
以駁回。本件原判決係以刑事訴訟法第三百五十條、第三百六十
一條、第三百六十二條、第三百六十七條規定，不服地方法院之
第一審判決而上訴者，須提出上訴書狀，並應敘述具體理由，為
上訴必備之程式；其所提出之上訴書狀並未敘述上訴理由，或僅
曾以言詞陳述上訴理由者，均應於上訴期間屆滿後二十日內補提
理由書於第一審法院。第一審法院經形式審查，認逾期未補提上
訴理由者，應定期間先命補正；逾期未補正者，為上訴不合法律
上之程式，應以裁定駁回。倘已提出上訴理由，但所提非屬具體
理由者，則由第二審法院以上訴不合法律上之程式，判決駁回。
而所謂具體理由，必係依據卷內既有訴訟資料或提出新事證，指
摘或表明第一審判決有何採證認事、用法或量刑等足以影響判決
本旨之不當或違法，而構成應予撤銷之具體事由，始克當之（例
如：依憑證據法則具體指出所採證據何以不具證據能力，或依憑
卷證資料，明確指出所為證據證明力之判斷如何違背經驗、論理
法則）；倘僅泛言原判決認定事實錯誤、違背法令、量刑失之過
重或輕縱，而未依上揭意旨指出具體事由，或形式上雖已指出具
體事由，然該事由縱使屬實，亦不足以認為原判決有何不當或違
法者（例如：對不具有調查必要性之證據，法院未依聲請調查亦
未說明理由，或援用證據不當，但除去該證據仍應為同一事實之
認定），皆難謂係具體理由，俾與第二審上訴制度在請求第二審
法院撤銷、變更第一審不當或違法之判決，以實現個案救濟之立
法目的相契合，並節制濫行上訴。上訴人就本件販賣第二級毒品
安非他命未遂之事實，已於第一審準備程序坦承不諱，渠於第一
審準備程序就檢察官所提證據方法（即上訴人於警詢、偵查中之
自白、證人潘瑞乾於警詢時之證述、通訊監察譯文、潘瑞乾指認
上訴人檔案照片等）之證據能力，均表示同意作為證據，即渠指
定辯護人於第一審審理時亦稱不爭執其證據能力等語，則第一審
法院審酌後，依刑事訴訟法第一百五十九條之五規定，認潘瑞乾
於警詢中之證詞及通訊監察譯文均有證據能力，於法尚無違誤。
且無再依刑事訴訟法第一百五十九條之三規定審酌其有無經證明
具有較可信之特別情況及為證明犯罪事實存否所必要等要件，上
訴人率指原判決僅以其未聲明異議即遽認有證據能力而未說明潘
瑞乾警詢筆錄有何符合「特別可信之情況」及「使用證據之必要
性」等要件云云，已非可採。再者，上訴人既於第一審審理時同
意潘瑞乾警詢筆錄作為證據使用，實質上即已放棄其反對詰問權
，此由上訴人於第一審準備程序原聲請傳喚潘瑞乾，但於審理時
即表示無證據請求調查等亦明。因認其第二審上訴意旨指稱第一
審法院未傳喚潘瑞乾到庭具結作證，未賦予其對質詰問及防禦之
權利云云，亦非有據。第一審判決係依憑上訴人偵查、第一審審
理時之自白及潘瑞乾警詢供述及上訴人與潘瑞乾之通訊監察錄音
譯文等為證，乃認上訴人有本件販賣第二級毒品未遂罪，即無上
訴人所指未有任何合法之理由及法律上依據。而上訴人另因涉販
賣第二級毒品安非他命犯行，經台灣花蓮地方法院檢察署以九十
九年度偵字第六三一、六三二、六三三號提起公訴，並經台灣花
蓮地方法院於民國九十九年九月二日以九十九年度訴字第七二號
判決在案，有該起訴書可按，因該案起訴上訴人涉嫌販賣第二級
毒品予潘瑞乾之時間，分別係九十八年十月十五日十七時五十五
分許、九十八年十月十五日十九時三十八分許及九十八年十月十
七日二十時三十二分許，顯與本案犯罪事實所認上訴人販賣安非
他命予潘瑞乾未遂之時間為九十八年十二月三十一日凌晨一時三
十二分許後之二小時不同，並非同一事實至明。上訴人徒以同一
人指證即謂有一罪二判之情形云云，尚有誤解，亦非足取。因認
上訴人不服第一審判決，所持上開第二審上訴理由，不能認屬刑
事訴訟法第三百六十一條所指之「具體理由」，乃不經言詞辯論
，予以駁回。就形式上觀察，原判決要無何違背法令之情形。上
訴意旨略稱上訴人於九十九年一月二十二日零時三十分許，在花
蓮縣秀林鄉○○○路匯德隧道南端遭警攔檢，警方將之摔倒於地
，施加暴行，並在其座車上搜出海洛因、安非他命，則渠嗣經警
借提詢問，在心有餘悸心理下所為自白，應不具任意性，且警方
並未出示搜索票，所為違法搜索衍生之證據，亦不具證據能力。
潘瑞乾於偵查、審判中均未到庭供證，原判決以其警詢未經具結
及未經合法調查之證言，作為判斷基礎，不能認為適法。第一審
法院雖指定黃健弘律師為其辯護，但黃律師並未提出辯護狀，且
自始至終未替其辯護，即宣布辯論終結，與未經辯護者無異，第
一審法院逕行判決，顯然剝奪上訴人之防禦權及辯護依賴權。第
一審判決以通訊監察譯文為有罪判決論據之一，然對於檢察官就
其行動電話之監聽，如何符合監聽之法定程序要件，並未調查及
說明其理由，其有否證據能力，非無疑義。本件並無檢察官得就
上訴人與潘瑞乾之行動電話為監聽之客觀合理正當之理由，其因
之取得之監聽譯文不能認為合法，應無證據能力云云。其中因第
一審判決並未以上訴人警詢之自白及其經警搜索查獲之毒品，資
為本件犯罪論據，自無所指採證違法可言。而上訴人於第一審之
指定辯護人黃健弘律師於第一審非祇提出辯護狀，並於審判期日
以言詞為其辯護，有該辯護狀及審判筆錄可按，上訴意旨執此指
摘，顯未依卷證而為，均非屬適法之第三審上訴理由。而其餘上
訴理由或係就原判決已說明事項，或係就其於第一審並未主張、
抗辯之程序事項，徒憑己見，任意指摘，或仍為單純事實之爭辯
，既未就原判決所為其第二審上訴之理由非屬「具體理由」之論
斷，如何違背法令，予以指明，亦不能認係適法之第三審上訴理
由。依上揭說明，本件上訴顯屬違背法律上之程式，應予駁回。
據上論結，應依刑事訴訟法第三百九十五條前段，判決如主文。
中    華    民    國  九十九  年   十二   月    九    日
                      最高法院刑事第十一庭
                          審判長法官  黃  一  鑫  
                                法官  張  春  福  
                                法官  林  勤  純  
                                法官  陳  國  文  
                                法官  宋  明  中  
本件正本證明與原本無異
                                      書  記  官  
中    華    民    國  九十九  年   十二   月   十六   日
                                                     Ｍ

司法院資訊處製作；財團法人民間司法改革基金會備份。
